臺灣高等法院民事判決　　　　　　　　　 93年度上字第950號
上　訴　人
即被上訴人　乙○○
 　　　　 　丁○○
兼　右一人
訴訟代理人　甲○○○
被　上訴人
人即上訴人　丙○○
上當事人間因請求侵權行為損害賠償事件，兩造對於中華民國93
年7月30日臺灣基隆地方法院93年度訴字第249號判決各自提起上
訴，經本院於94年1月5日言詞辯論終結，判決如下：
    主      文
原判決關於駁回乙○○、丁○○、甲○○○後開第二項之訴部分
既該部分訴訟費用之裁判均廢棄。
上廢棄部分，丙○○應給付乙○○新台幣參拾萬元，給丁○○新
台幣拾萬元，甲○○○新台幣拾萬元。
丙○○之上訴駁回。
第一、二審訴訟費用由丙○○負擔。
    事      實
甲、上訴人即被上訴人乙○○、丁○○及甲○○○（下稱乙○○
    等三人）方面：
壹、聲明：
（一）原判決不利乙○○等三人部分廢棄。
（二）上廢棄部分，對造應再給付乙○○三十萬元，給付林含笑
      、丁○○各十萬元。
（三）對造之上訴駁回。
貳、陳述：除與原判決記載相同者外，補稱略以：
（一）伊等人之母親林李盡於生前告知其係站立於路旁，並非對
      造所稱任意於道路蹲、立，阻礙交通。
（二）甲○○○因母親林李盡死亡，精神受到打擊，需靠藥物治
      療；丁○○原患有憂鬱症，因而病情更嚴重，原審所判精
      神賠償太少。
參、證據：援用原審提出立證方法。
乙、被上訴人即上訴人丙○○（下稱丙○○）方面：經通知未於
    言詞辯論期日到場，惟據其以前到場所為之聲明及陳述如下
壹、聲明：
（一）原判決不利於丙○○部分廢棄。
（二）上廢棄部分，對造在第一審之訴及假執行之聲請均駁回。
（三）如受不利判決，願供擔保請准宣告免為假執行
（四）對造之上訴駁回。
貳、陳述：除與原判決記載相同者外，補稱略以：
（一）伊於民國（下同）九十三年六月二十九日已依台灣基隆地
      方院檢察署犯罪被害人補償審議委員會決定書，補償乙○
      ○八萬七千三百十三元，原審未予扣除，顯有未當。
（二）乙○○等三人讓老母林李盡獨居，並借助拐杖行走，尚需
      至市場買菜，顯有疏失。
（三）乙○○等三人提供擔保金假扣押伊之土地，顯見其生活經
      濟非差，而伊多次請求與對造和解，均遭拒絕，再伊年逾
      七十，尚需為生活忙碌，僅有賠償五十萬元之能力而已。
（四）林李盡已屬高齡，且身體也非硬朗，其遭不幸，應不致造
      成對造精神鉅大傷害，又精神賠償亦應考量伊實際經濟能
      力，乙○○等三人請求之精神慰撫金額，顯屬過高。
參、證據：除援用原審提出立證方法者外，補提台灣基隆地方院
    檢察署犯罪被害人補償審議委員會決定書、刑事傳票及收款
    收據等影本為證。
    理      由
一、丙○○經合法通知未於言詞辯論期日到場，查無民事訴訟法
    第三百八十六條所例各款之事由，爰依乙○○等三人之聲請
    ，由其一造辯論而為判決。
二、乙○○等三人起訴主張：丙○○於九十二年八月九日清晨六
    時十分許，無照駕駛農地搬運車載運竹筍，沿台北縣萬里鄉
    ○○路由萬里往金山方向行駛，欲前往萬里鄉○○路旁販賣
    竹筍，惟行經未劃設人行道之瑪鋉路一○○號前，其未注意
    車前狀況，隨時為必要之安全措施，而依當時情節又無不能
    注意之情事，竟疏未注意而撞擊伊等三人之母林李盡，致林
    李盡受有左側骨盆破裂之傷害，經送醫急救，仍因下腹腔出
    血嚴重，延至同年八月十一日十五時許不治死亡等情，案經
    檢察官偵查起訴，並經原審法院刑事庭以九十三年度交訴字
    第四號判決丙○○有期徒刑九月在案。查伊等三人為林李盡
    之子女，因丙○○之過失行為致林李盡死亡，三人精神上受
    有損害，爰依民法第一百九十四條規定請求精神慰撫金合計
    二百五十萬元，及自刑事附帶民事起訴狀繕本送達丙○○之
    翌日起至清償日止之法定遲延利息等語。（按原審就乙○○
    等三人請求二百五十萬元，判令丙○○應分別給付林宗慶等
    三人三十萬元本息，合計九十萬元，而駁回其餘一百六十萬
    元之請求。丙○○就其敗訴部分提起上訴，而乙○○等三人
    就敗訴部分，上訴請求丙○○應再給付乙○○三十萬元，給
    付林含笑、丁○○各十萬元部分，合計五十萬元，其餘一百
    十萬元部分未據聲請不服，已告確定。）
二、丙○○則以：伊對於林李盡之死亡固有過失，惟林李盡於道
    路上蹲立購物妨害車輛通行，亦有違規之與有過失行為存在
    ，且乙○○等三人之請求賠償之金額過高，伊無力賠償。又
    伊於九十三年六月二十九日已依台灣基隆地方院檢察署犯罪
    被害人補償審議委員會決定書，補償乙○○八萬七千三百十
    三元，應予扣除等語，資為抗辯。
三、經查，丙○○於九十二年八月九日清晨六時十分許，無照駕
    駛農地搬運車載運竹筍，沿台北縣萬里鄉○○路由萬里往金
    山方向行駛，欲前往萬里鄉○○路旁販售竹筍，行經未劃設
    人行道之瑪鋉路一○○號前，路旁有違規設攤之菜市攤販，
    復有選購菜品之之行人，往來頻繁，丙○○本應注意車前狀
    況，隨時為必要之安全措施，竟疏未注意而撞擊林李盡，致
    林李盡受有左側骨盆破裂之傷害，經送醫急救，仍因下腹腔
    出血嚴重，延至同年八月十一日十五時許不治死亡等事實，
    為丙○○所不爭執，並有相驗屍體証明書、驗斷書、勘驗筆
    錄及死亡相驗照片附於相驗卷可憑，而丙○○所涉業務過失
    致人於死罪部分，亦經原法院刑事庭判處有期徒刑九月在案
    ，此有原審法院刑事庭九十三年度交訴字第四號刑事判決可
    稽（見原審卷第六至八頁），並有刑案卷証資料影本可資佐
    証，林李盡之死亡與丙○○之過失行為顯具有相當因果關係
    ，此部分乙○○等三人之主張堪信為真，李丙○○應負侵權
    行為之責任，應堪認定。
四、至於丙○○雖辯稱林李盡亦與有過失云云，惟查，車禍發生
    當時，訴外人陳玉雲在場買魚，簡桂蘭、劉許桃在旁看魚，
    彼等人是在看魚時被車子忽然撞倒，當時林李盡是位在簡桂
    蘭之後方，被車子左輪撞到等情，已據同在本件車禍事件內
    受傷之簡桂蘭、陳玉雲等人分別在警訊及檢察官偵查中陳明
    在卷（見九十二年偵字第二九二四號卷第九至十一、四五、
    四六頁），次參以丙○○在初次接受檢察官訊問時自陳當時
    是有看到有人在買魚，但不知道如何撞到人等語（見九十二
    年相字第二九八號卷第三一頁），其在刑事庭時則供稱有一
    堆人蹲在那邊在看魚，我往前開時鐵牛車比較高沒有看到地
    上，後來有人在喊妳撞到人，我嚇呆了才會要踩煞車而誤踩
    成油門等語（見九十三年三月三十一日刑事審判筆錄），顯
    然丙○○駕駛農地搬運車先撞到蹲在路旁買魚之婦人而不自
    知，待聽到有人喊叫撞到人後，一時心慌而誤踩油門，農地
    搬運車向前衝出才造成重大傷害，使多人受傷，則依此情事
    ，就林李盡部分，尚乏具體之事証可認其當時係蹲或站在路
    邊購物。丙○○既因疏忽而誤踩油門致農地搬運車失控向前
    衝撞，將正行走於道路邊之林李盡碰撞倒地，則林李盡對此
    一突發事故根本措不及防，如何能做任何準備動作，故丙○
    ○所辯林李盡亦與有過知，顯不足採。
五、按不法侵害他人致死者，被害人之父、母、子、女及配偶，
    雖非財產上之損害，亦得請求賠償相當之金額，民法第一百
    九十四條定有明文。丙○○不法侵害乙○○等三人母親林李
    盡致死，自得依法請求非財產上之損害賠償。查丙○○無駕
    駛執照，竟駕駛農地搬運車行駛道路，致其於遭遇複雜道路
    狀況時無法適時做出正確反應，使原本傷害性可降低之道路
    事故，卻因其在撞到路人時因誤踩油門而使傷害擴大，並致
    林李盡因而傷重死亡，丙○○之過失情節可謂匪輕；且乙○
    ○等三人並因丙○○之過失行為無法奉養年老母親至終，而
    丙○○於事後復未能與乙○○等三人和解，屢經民、刑事興
    訟多時，造成生活不便，其精神上所受之痛苦，不言可喻，
    爰審酌丙○○名下有不動產，此有財政部台北市國稅局財產
    歸屬資料清單可按（見本院卷第二五頁），而乙○○、甲○
    ○○亦有不動產，兩造之經濟能力相當及丙○○過失情節重
    大，及事後態度等一切情事，認乙○○請求精神賠償六十萬
    元，丁○○、甲○○○精神賠償各四十萬元尚稱允當，應予
    准許。
六、至丙○○辯稱已依犯罪被害人審議委員會決定書，賠償乙○
    ○等三人八萬七千三百十一元，得以抵扣云云，並提出前開
    決定書影本一紙及繳款書一紙為証（見原審卷第四六、五十
    頁），惟查，前開八萬七千三百十一元乃係乙○○依犯罪被
    害人保護法所申請補償之醫療費及殯葬費，與精神賠償金不
    同，自不得援以相抵扣，此部分其辯解不足採信。
七、從而，乙○○等三人本於基於侵權行為之法律關係，請求丙
    ○○再給付乙○○三十萬元，丁○○、甲○○○各十萬元，
    應予准許，原審就前開應予准許部分所為乙○○等三人敗訴
    之判決，尚有未洽，乙○○三人上訴指摘原判決此部分不當
    ，求予廢棄改判，為有理由；至於原審對於乙○○等三人請
    求丙○○各給付三十萬元及均自刑事附帶民事起訴狀繕本送
    達丙○○之翌日即九十三年三月二十四日起至清償日止，按
    年息百分之五計算之利息，於法並無違誤，此部分丙○○上
    訴指摘原判決不當，求予廢棄改判，為無理由。
八、本判決所命給付金額未逾一百五十萬元，經判決後不得上訴
    最高法院，而告確定，丙○○聲請願供擔保請准宣告免為假
    執行，自屬不應准許，併予駁回。
九、本件事証已臻明確，兩造其餘攻擊防禦方法及未經援用之舉
    証，經本院詳加審酌後，認與判決結果不生影響，爰不一一
    論述，附此敘明。
據上論結：本件乙○○等三人之上訴為有理由，丙○○之上訴為
無理由，依民事訴訟法第449條第1項、450條、463條、第385 條
第1項前段，第78條，判決如主文。
中　　華　　民　　國　　94　　年　　1　　月　19　　日
　　　　　　　　　民事第十五庭  審判長法　官  李瓊蔭
                                      法  官  楊豐卿
　　　　　　　　　　　　　　　        法  官  張  蘭
正本係照原本作成。
不得上訴。
中　　華　　民　　國　　94　　年　　1 　　月　　20　　日
　　　　　　　　　　　　　　　　　　　書記官  應瑞霞
